臺灣臺中地方法院刑事判決
111年度易字第258號
公  訴  人  臺灣臺中地方檢察署檢察官
被      告  吳承賢


            陳宜鴻


上列被告等因妨害公務案件，檢察官提起公訴（111年度偵字第1
27號）後，聲請改依協商程序而為判決，本院判決如下：
    主    文
吳承賢犯妨害公務執行罪，處拘役貳拾日，如易科罰金，以新臺
幣壹仟元折算壹日。
陳宜鴻犯妨害公務執行罪，累犯，處拘役貳拾日，如易科罰金，
以新臺幣壹仟元折算壹日。
    犯罪事實及理由
一、本件犯罪事實及證據：除證據部分，補充：被告2人於本院
    準備程序中之自白，餘均引用起訴書之記載（如附件）。
二、按刑法第140條業經總統於民國111年1月12日以華總一義字
    第11100001931號令修正公布，於同年月14日生效施行，修
    正前刑法第140條第1項之法定刑為：「6月以下有期徒刑、
    拘役或3千元以下罰金。」，修正後刪除第2項，原第1項之
    法定刑則修正為：「1年以下有期徒刑、拘役或10萬元以下
    罰金。」，是被告2人行為後，法律已有變更，經比較新舊
    法，修正後刑法第140條無有利於被告之情形，自應適用行
    為時法即修正前刑法第140條第1 項之規定，附此敘明，起
    訴書就此部分條文之記載，應予更正；惟經依刑法第55條之
    規定，從一重論以刑法第135條第1項之妨害公務罪，則無二
    致。　
三、次按，刑法第47條第1 項規定：「受徒刑之執行完畢，或一
    部之執行而赦免後，5 年以內故意再犯有期徒刑以上之罪者
    ，為累犯，加重本刑至二分之一。」有關累犯加重本刑部分
    ，不生違反憲法一行為不二罰原則之問題。惟其不分情節，
    基於累犯者有其特別惡性及對刑罰反應力薄弱等立法理由，
    一律加重最低本刑，於不符合刑法第59條所定要件之情形下
    ，致生行為人所受之刑罰超過其所應負擔罪責之個案，其人
    身自由因此遭受過苛之侵害部分，對人民受憲法第8 條保障
    之人身自由所為限制，不符憲法罪刑相當原則，牴觸憲法第
    23條比例原則。於此範圍內，有關機關應自本解釋公布之日
    起2年內，依本解釋意旨修正之。於修正前，為避免發生上
    述罪刑不相當之情形，法院就該個案應依本解釋意旨，裁量
    是否加重最低本刑。司法院釋字第775 號解釋著有明文。查
    本件被告陳宜鴻前因妨害公務案件，經臺灣南投地方法院於
    民國107年8月6日，以107年度投簡字第177號判決判處有期
    徒刑3月確定，嗣於107年11月6日易科罰金執行完畢等情，
    有臺灣高等法院被告前案紀錄表、臺灣臺中地方檢察署刑案
    資料查註紀錄表在卷可憑，其於徒刑之執行完畢後，5 年內
    故意再犯本案有期徒刑以上之罪，為累犯；此部分業經公訴
    檢察官予以斟酌量刑，併予敘明。
四、本件經檢察官與被告於審判外達成協商之合意且被告已認罪
    ，其合意內容為：被告2人各願受科刑範圍為拘役20日，如
    易科罰金，均以新臺幣1 千元折算1 日之宣告。經查，上開
    協商合意並無刑事訴訟法第455 條之4 第1 項所列情形之一
    ，檢察官聲請改依協商程序而為判決，本院爰不經言詞辯論
    ，於協商合意範圍內為協商判決，合予敘明。
五、應適用之法條：刑事訴訟法第455 條之4 第2 項、第455 條
    之8 、第454 條第2 項，刑法第2條第1項前段、第135 條第
    1 項、修正前刑法第140條第1項、刑法第55條、第47條第1
    項、第41條第1 項前段，刑法施行法第1 條之1 。
六、本判決除有刑事訴訟法第455條之4第1項第1款、第2款、第4
    款、第6款、第7款所定情形之一，或違反同條第2項規定者
    外，不得上訴。
七、如不服本判決，應於收受送達後20日內向本院提出上訴書狀
    （應敘述具體理由並附繕本）。上訴書狀如未敘述理由，應
    於上訴期間屆滿後20日內補提理由書於本院。
中　　華　　民　　國　　111 　年　　3 　　月　　31　　日
                  刑事第六庭    法  官  戰諭威
以上正本證明與原本無異。
                                書記官  譚系媛
中　　華　　民　　國　　111 　年　　3 　　月　　31    日

附錄本判決論罪之法條：
中華民國刑法第135條：
對於公務員依法執行職務時，施強暴脅迫者，處3年以下有期徒
刑、拘役或30萬元以下罰金。
意圖使公務員執行一定之職務或妨害其依法執行一定之職務或使
公務員辭職，而施強暴脅迫者，亦同。
犯前二項之罪而有下列情形之一者，處6月以上5年以下有期徒刑
：
一、以駕駛動力交通工具犯之。
二、意圖供行使之用而攜帶兇器或其他危險物品犯之。
犯前三項之罪，因而致公務員於死者，處無期徒刑或7年以上有
期徒刑；致重傷者，處3年以上10年以下有期徒刑。
修正前中華民國刑法第140條：
於公務員依法執行職務時，當場侮辱或對於其依法執行之職務公
然侮辱者，處6月以下有期徒刑、拘役或3千元以下罰金。
對於公署公然侮辱者，亦同。

附件：
臺灣臺中地方檢察署檢察官起訴書                      雲股
                                      111年度偵字第127號
　　被　　　告　吳承賢　男　33歲（民國00年0月00日生）
　　　　　　　　　　　　住○○市○○區○○路00號
　　　　　　　　　　　　國民身分證統一編號：Z000000000號
　　　　　    　陳宜鴻　男　30歲（民國00年0月0日生）
　　　　　　　　　　　　住○○市○○區○○路00號之9
　　　　　　　　　　　　國民身分證統一編號：Z000000000號
上列被告等因妨害公務等案件，業經偵查終結，認應提起公訴，
茲將犯罪事實及證據並所犯法條分敘如下：
　　　　犯罪事實
一、吳承賢係陳慧萍（不知情）之夫。緣陳慧萍於民國110年11
    月18日19時31分許，因駕駛車牌號碼000-0000號自用小客車
    ，在臺中市○○區○○街00號前，與騎乘車牌號碼000-000號普
    通重型機車之林旺誼發生交通事故，陳慧萍遂撥打110通報
    警方到場，並撥打電話通知吳承賢。經臺中市政府警察局清
    水分局沙鹿分駐所警員柯儀庭先行到場處理，吳承賢亦騎乘
    機車搭載其友人陳宜鴻到場，柯儀庭見吳承賢、陳宜鴻到場
    後不斷咆哮，遂以無線電呼叫警力到場支援，臺中市政府警
    察局清水分局沙鹿分駐所警員紀名修、清水分局沙鹿交通小
    隊警員張仲景因而先後趕往現場支援。詎吳承賢、陳宜鴻均
    明知制服員警在場並執行公務，竟仍分別基於妨害公務及侮
    辱公務員之犯意，對林旺誼咆哮，且不斷逼近林旺誼，雖經
    張仲景不斷喝斥及制止，然吳承賢竟仍作勢欲攻擊張仲景，
    並動手推擠張仲景，致張仲景受有右手手背擦傷之傷害（傷
    害部分未據告訴）；其後紀名修到場支援，發現吳承賢所騎
    乘之機車置物格中有已開啟過之啤酒罐，紀名修懷疑吳承賢
    有酒後騎乘機車之情事，遂要求吳承賢接受酒精濃度測試，
    然此際乘坐機車後座之陳宜鴻竟下車用手推擠並以身體衝撞
    紀名修，紀名修因而於同日19時51分許將陳宜鴻壓制逮捕，
    而吳承賢見狀，竟上前阻止警方逮捕陳宜鴻，在場之警員黃
    宇晨亦將吳承賢壓制逮捕。警方壓制過程中，陳宜鴻、吳承
    賢仍不斷以「幹你娘」等髒話辱罵在場執行勤務之員警。
二、案經臺中市政府警察局清水分局報告偵辦。
　　　　證據並所犯法條
一、上揭犯罪事實，業據被告吳承賢、陳宜鴻均於偵訊時坦承不
    諱，核與證人張仲景、紀名修於偵訊時證述、證人陳慧萍、
    林旺誼於警詢時證述情節相符，有偵訊筆錄、警詢筆錄可參
    。此外，並有員警職務報告書、現場監視錄影光碟及翻拍照
    片、酒精測定紀錄表、臺中市政府警察局道路交通事故當事
    人登記聯單等在卷可參，被告2人犯嫌，均堪認定。
二、核被告吳承賢、陳宜鴻2人所為，均係各犯刑法第135條第1
    項妨害公務罪嫌及同法第140條侮辱公務員罪嫌。被告2人均
    係各以1行為涉犯上開2罪名，為想像競合犯，請均從一重論
    以刑法第135條第1項妨害公務罪。
三、依刑事訴訟法第251條第1項提起公訴。
　　此　致
臺灣臺中地方法院
中　　華　　民　　國　 111　　年　　1 　　月　　21　　日
                              檢 察 官    陳 振 義  
本件正本證明與原本無異　　　　　　　　　　　　　　　　　
中　　華　　民　　國　 111　　年　　2 　　月　　7 　　日
                              書 記 官    黃 郁 頻

附錄本案所犯法條全文 
中華民國刑法第135條
對於公務員依法執行職務時，施強暴脅迫者，處 3 年以下有期
徒刑、拘役或 30 萬元以下罰金。
意圖使公務員執行一定之職務或妨害其依法執行一定之職務或使
公務員辭職，而施強暴脅迫者，亦同。
犯前二項之罪而有下列情形之一者，處 6 月以上 5 年以下有期
徒刑：
一、以駕駛動力交通工具犯之。
二、意圖供行使之用而攜帶兇器或其他危險物品犯之。
犯前三項之罪，因而致公務員於死者，處無期徒刑或 7 年以上
有期徒刑；致重傷者，處 3 年以上 10 年以下有期徒刑。

中華民國刑法第140條
於公務員依法執行職務時，當場侮辱或對於其依法執行之職務公
然侮辱者，處 6 月以下有期徒刑、拘役或 3 千元以下罰金。
對於公署公然侮辱者，亦同。